臺灣臺中地方法院刑事判決　　　　　　　　　　　　九十一年度易字第一四三二號
　　公　訴　人　臺灣臺中地方法院檢察署檢察官
　　被　　　告　丁○○
右列被告因恐嚇取財等案件，經檢察官提起公訴（九十一年度偵字第六三五二、第六
七九八、第八一八七、第九三五一號），本院判決如左：
    主  文
丁○○幫助意圖為自己不法之所有，以恐嚇使人將本人之物交付，未遂，處有期徒刑
參月，如易科罰金，以參佰元折算壹日。
    事  實
一、丁○○於民國九十一年三月二十七日，見中國時報廣告版刊登之收購帳戶之廣告
    後，即撥打廣告上所載之電話號碼，與刊登該廣告，姓名不詳之成年男子取得聯
    繫。詎丁○○竟因缺錢花用，而在預見其將自己帳戶出售予他人使用，足供做為
    他人犯罪之工具，用以供匯款及逃避警方查緝之用，仍不違背其本意之認識下，
    貪圖利益，基於幫助他人犯罪之不確定故意，答應出售其所有之存摺及提款卡予
    他人使用。旋並於同日即在臺中市○○路、中華路口，將其在匯通銀行臺中分行
    及郵局申請開設，戶名均為丁○○，詳如附表一所示之匯通銀行臺中分行及郵局
    帳戶存摺各一本、提款卡各一張等物，以新臺幣（下同）五千元之代價，出售予
    該姓名不詳之成年男子，並告知提款卡之密碼，而容認他人使用其帳戶遂行犯罪
    。嗣該姓名不詳之男子，即將丁○○所售之上開匯通銀行臺中分行存摺一本及提
    款卡一張連同提款卡密碼等資料，出售予甲○○，供甲○○、丙○○（均已先行
    審結）及乙○○（另案由本院審理中）等人所組成之擄車勒贖集團使用。旋甲○○、丙○○及乙○○，即共同基於意圖為自己不法所有之犯意聯絡，於九十一年
    三月二十七日十九時許至二十時三十五分許間之某時，在臺中市○○路、甘肅路
    口，以由丙○○在旁把風，甲○○負責拆除防竊裝置或防竊鎖，乙○○持其所有
    客觀上具有危險性而足以對人生命、身體產生危害可供為兇器使用之六角扳手及
    活動扳手各一支，破壞駕駛座旁車門之鎖匙，接著以該支六角扳手破壞發動引擎
    之鎖匙，再發動汽車引擎之方式，竊取戊○○所有車牌號碼為Ａ八－七二七三號
    之自用小客車一輛。得手後，即由甲○○或乙○○撥打戊○○所有之電話，向戊○○恫嚇稱：如不交付贖金三萬元至丁○○如附表編號一號所示之匯通銀行帳戶
    內，即無法取回車輛等語，使戊○○心生畏懼，而應允匯款至上開帳戶。旋因甲○○與丙○○，在戊○○匯款前，即於九十一年三月二十九日十五時二十分許，
    在臺中市○○區○○路一○八號前為警查獲，扣得丁○○如附表編號一號所示之
    匯通銀行臺中分行帳戶之提款卡一張及存摺一本，經警通知戊○○上情，戊○○
    即未付款，始未得逞。俟於九十一年四月三日十一時許，丁○○至匯通銀行臺中
    分行辦理如附表一所示帳戶取消停用時，為警當場查獲。
二、案經臺中市警察局移送及臺中市警察局第六分局報告臺灣臺中地方法院檢察署檢
    察官偵查起訴。
    理  由
一、訊據被告丁○○固對於右揭將如附表所示之二個帳戶存摺及提款卡出售予姓名不
    詳之成年男子之事實坦承不諱，惟矢口否認有何幫助恐嚇取財犯行，辯稱：伊是
    因為缺錢，看到報紙刊登收購存簿，才將銀行帳戶賣予他人，不知會被作為犯罪
    使用云云。惟查：（一）被告將右揭帳戶賣予不詳姓名年籍之成年男子後，該名
    男子隨即將如附表編號一號所示帳戶之存摺一本、提款卡一張及提款卡密碼等資
    料，出售予甲○○，旋甲○○、丙○○及乙○○等人，即如何於上開時地共同竊
    取戊○○所有之自用小客車，並打電話向戊○○恐嚇要求贖金三萬元，惟甲○○
    與丙○○在戊○○匯款前，即為警查獲，戊○○因接到警察通知，始未付款等節
    ，已經被告於警詢及偵審中坦承不諱，核與同案被告甲○○、丙○○及另案被告
    乙○○，分別於警詢及偵審中所供；及被害人戊○○於警詢中指述情節相符，並
    有扣案之如附表編號一號所示之匯通銀行臺中分行存摺一本、提款卡一張及附卷
    之車輛竊盜、車牌失竊資料個別查詢報表－查詢車輛認可資料一份足資佐證，已
    足認定。（二）又銀行帳戶係供個人提存匯款、轉帳之用，任何人均得申請，申
    請時無須額外支付費用，為一般人日常生活所具備之常識，如非欲利用他人帳戶
    從事不法用途，並藉此躲避警方追查，何須付費使用他人帳戶。被告行為時為年
    滿二十四歲之人，久經社會歷練，對此豈有不知之理，竟仍貪圖利益，執意以五
    千元之代價，將銀行帳戶提供予不詳姓名年籍之人使用，顯見被告對於其帳戶將
    被作為不法用途乙事早有預見，並容任他人使用其帳戶遂行犯罪，被告主觀上有
    未必故意存在甚明，是其所辯不知帳戶會遭他人用來犯罪云云，要屬事後卸責之
    詞，不足採信。綜上所述，本件事證明確，被告犯行堪以認定。
二、查同案被告甲○○、丙○○及另案被告乙○○等人，右揭竊取戊○○之車輛，並
    要求贖金之所為，係犯刑法第三百二十一條第一項第三款、第四款之加重竊盜罪
    及刑法第三百四十六條第一項、第三項之恐嚇取財未遂罪。而被告在主觀上預見
    他人收購銀行帳戶，係為從事不法用途之情形下，猶基於幫助他人犯罪之意思，
    收取代價，容任擄車勒贖集團使用其帳戶，供作恐嚇取財匯款之工具，核其所為
    ，係犯刑法第三十條第一項前段、第三百四十六條第一項、第三項之幫助恐嚇取
    財未遂罪。檢察官誤認被告係犯刑法第三十條第一項前段、第三百四十六條第一
    項之幫助恐嚇取財罪嫌云云，尚有未合。被告以幫助他人犯罪之意思參與犯罪構
    成要件以外之行為，為從犯，爰依刑法第三十條第二項之規定，減輕其刑。又甲○○等正犯，雖已著手於恐嚇取財行為之實施，惟既尚未生犯罪之結果，而屬未
    遂犯，爰依刑法第二十六條前段規定，就被告所犯幫助恐嚇取財而未遂之行為，
    遞減輕其刑。爰審酌被告前無犯罪紀錄，素行尚可，有臺灣臺中地方法院檢察署
    刑案資料查註紀錄表及臺灣高等法院被告全國前案紀錄表各一份在卷可憑，惟其
    竟為貪圖五千元小利，而出賣帳戶予他人犯罪，增加查緝擄車勒贖犯行之困難，
    無異助長不法及被告犯罪後猶飾詞圖卸刑責，未見悔意，態度不佳等一切情狀，
    量處如主文所示之刑，併諭知易科罰金之折算標準。
三、
（一）公訴意旨另略以：被告丁○○右揭出賣帳戶之所為，尚涉有刑法第三十條、第
      三百二十一條第一項第三款、第四款之幫助加重竊盜犯嫌云云。
（二）按犯罪事實應依證據認定之，無證據不得推定其犯罪事實；不能證明被告犯罪
      或其行為不罰者，應諭知無罪之判決，刑事訴訟法第一百五十四條、第三百零
      一條第一項分別定有明文。又刑法上之幫助犯，係指以幫助之意思，對於正犯
      資以助力，而未參與實施犯罪之行為者而言（最高法院四十九年度臺上字第七
      七號判例意旨參照）。訊據被告丁○○固坦承有右揭出賣帳戶之事實，惟堅決
      否認有何幫助加重竊盜之犯行。經查，被告上開出售帳戶之行為，與同案被告
      甲○○等人之加重竊盜犯行間，尚難認有何助力可言，公訴人認被告此部分所
      為，尚構成幫助加重竊盜罪嫌云云，尚有未合。此外，復查無其他積極證據足
      認被告確有公訴人指訴之幫助加重竊盜犯行，既不能證明被告此部分犯罪，本
      應就被告此部分犯嫌為無罪之判決，惟因被告此部分行為如構成犯罪，即與有
      揭有罪部分具有想像競合犯之裁判上一罪關係，爰不另為無罪之諭知。
據上論斷，應依刑事訴訟法第二百九十九條第一項前段，刑法第三十條第一項前段、
第三百四十六條第一項、第三項、刑法第二十六條前段、第三十條第二項、第四十一
條第一項前段，罰金罰鍰提高標準條例第一條前段、第二條，判決如主文。
中      華      民      國    九十一    年     十二     月      九      日
                                臺灣臺中地方法院刑事第三庭
                                    法  官    江  奇  峰
右正本證明與原本無異。
如不服本判決，應於判決送達後十日內向本院提出上訴狀，上訴於臺灣高等法院臺中
分院( 須附繕本 )。
                                    書記官
中      華      民      國    九十一    年     十二     月      九      日
附錄論罪科刑法條
刑法第三十條
幫助他人犯罪者，為從犯。雖他人不知幫助之情者，亦同。
從犯之處罰，得按正犯之刑減輕之。
中華民國刑法第三百四十六條第一項
意圖為自己或第三人不法之所有，以恐嚇使人將本人或第三人之物交付者，處六月以
上五年以下有期徒刑，得併科一千元以下罰金。
以前項方法得財產上不法之利益，或使第三人得之者，亦同。
前二項之未遂犯罰之。
附表
┌──┬────┬─────────────┬───────────────┐
│編號│ 戶名   │銀行                      │ 帳號                         │
├──┼────┼─────────────┼───────────────┤
│ 一 │丁○○  │匯通銀行臺中分行          │0000000000000號  │
├──┼────┼─────────────┼───────────────┤
│二  │丁○○  │郵局                      │000000000000000│
│    │        │                          │號                            │
└──┴────┴─────────────┴───────────────┘
